【裁判字號】    99,易,1742
【裁判日期】    991118
【裁判案由】    電子遊戲場業管理條例等
【裁判全文】
臺灣高雄地方法院刑事判決              99年度易字第1742號
公  訴  人  臺灣高雄地方法院檢察署檢察官
被      告  林泰山
            吳政翰
            李若芹
共      同
選任辯護人  黃致穎律師
            林石猛律師
上列被告因違反電子遊戲場業管理條例等案件，經檢察官提起公
訴（99年度偵字第6313號、第9861號），本院判決如下：
    主  文
林泰山共同違反未依電子遊戲場業管理條例規定，辦理營利事業
登記者，不得經營電子遊戲場業之規定，處有期徒刑陸月，如易
科罰金，以新臺幣壹仟元折算壹日，扣案如附表編號1 至21、編
號24所示之物均沒收。
吳政翰、李若芹共同違反未依電子遊戲場業管理條例規定，辦理
營利事業登記者，不得經營電子遊戲場業之規定，各處有期徒刑
參月，如易科罰金，各以新臺幣壹仟元折算壹日，扣案如附表編
號1 至21、編號24所示之物均沒收。
    事  實
一、林泰山在高雄市○○區○○路651 號2 樓經營「戰將親子益
    智城」，明知該店未依電子遊戲場業管理條例規定辦理營利
    事業登記證，依法不得經營電子遊戲場，竟自民國98年12月
    初某日起，在上址屬於公眾得出入之場所內，基於違反電子
    遊戲場業管理條例及公然賭博之犯意，擺設如附表編號1 至
    13所示賭博性電子遊戲機78台，供不特定賭客把玩而與之對
    賭財物，並以每月新臺幣（下同）2 萬5,000 元僱用具有犯
    意聯絡之吳政翰擔任晚班現場主任，負責現場管理、兌換現
    金等工作，嗣自99年1 月間某日起，又以每月2 萬1,000 元
    僱用具有犯意聯絡之李若芹擔任晚班櫃檯人員，負責為賭客
    兌換代幣、兌換寄幣單等工作。其賭博方式為賭客按2 元換
    1 枚之比例兌換代幣後，自行選擇上開設計不同賽機主題之
    機台投幣取得供押注使用之分數，而以隨機台設定機率顯示
    不同結局之射倖性事實定輸贏，未押中則所投入之代幣或分
    數由機台即該店取得，若押中即更獲得倍數不等之分數繼續
    把玩或按累計之積分直接退回代幣，賭客不欲續玩時，可以
    代幣按上開兌換比例兌換成現金或換取寄幣單供下次兌換代
    幣把玩。嗣於99年2 月10日晚上8 時許，適有賭客王宸民（
    業經臺灣高雄地方法院檢察署檢察官以99年度偵字第9861號
    為職權不起訴處分確定）基於賭博之犯意，至該店以前開方
    法，用500 元向櫃檯人員換取250 枚代幣後，投幣把玩賭博
    性電子遊戲機台，並依上開方式賭博財物，因押中大獎，先
    後以3,000 枚代幣向林泰山兌換現金6,000 元、以1,500 枚
    代幣向吳政翰兌換現金3,000 元。復於99年2 月11日凌晨零
    時45分許，適有賭客蘇仁權（業經臺灣高雄地方法院檢察署
    檢察官以99年度偵字第6313號為職權不起訴處分確定）基於
    賭博之犯意，至該店以2,000 元兌換代幣後，投幣把玩賭博
    性電子遊戲機台，嗣後不欲續玩，經晚班櫃檯小姐即李若芹
    清點代幣共837 枚，其中500 枚兌換1,000 元現金，剩餘之
    337 枚則由李若芹填寫1 張「寄337 枚」字樣之寄幣單交予
    蘇仁權，李若芹並按櫃檯上之響鈴通知現場主任即吳政翰，
    吳政翰隨即告知蘇仁權：錢在冰箱裡面。蘇仁權依指示至該
    店冰箱內取得現金1,000 元後欲離去時，為員警持搜索票當
    場查獲，於蘇仁權身上查獲仟元紙鈔1 張及載有「337 枚」
    字樣之寄幣單1 紙，另於現場扣得如附表所示之物。
二、案經高雄市政府警察局左營分局報請臺灣高雄地方法院檢察
    署檢察官偵查起訴。
    理  由
壹、證據能力部分：
一、就證人蘇仁權、王宸民於偵查中向檢察官所為之陳述，被告
    林泰山等3 人固否認其證據能力，而其性質雖屬傳聞證據，
    惟被告林泰山等3 人並未釋明有何顯不可信之情況，本院審
    酌依當時陳述時之偵查筆錄製作之原因、過程及其功能等加
    以觀察其信用性，並無顯不可信之情況。為此，依刑事訴訟
    法第159 條之1 第2 項之規定，均認具有證據能力。至於證
    人蘇仁權、王宸民於警詢時之陳述，依刑事訴訟法第159 條
    第1 項規定，原則上並無證據能力，檢察官亦未證明有刑事
    訴訟法第159 條之2 、之3 所定各款之情形，被告林泰山等
    3 人於本院準備程序時，亦否認上開證據方法之證據能力，
    是依上開說明，應認證人蘇仁權、王宸民於警詢時之陳述，
    並無證據能力。
二、其他本判決書所引用之證據（詳如後述），公訴人及被告、
    辯護人均同意作為證據，本院審酌該書面陳述作成時之情況
    均正常，且與本案相關之待證事實具有關連性，認適當作證
    據，依刑事訴訟法第159 條之5 第1 項之規定，認有證據能
    力。
貳、實體部分：
一、訊據被告林泰山等3 人均矢口否認有違反電子遊戲場業管理
    條例及賭博犯行，被告林泰山辯稱：扣案之電子遊戲機台雖
    係伊所有，然伊在起訴書所指之98年12月初某日起至99年2
    月11日被查獲止，早已將電子遊戲場部分停止營業，當時僅
    剩在同址之撞球場因已盤給被告吳政翰，所以還在營業，被
    告李若芹則是被告吳政翰僱請之員工，員警查獲時，為何已
    關掉電源之電子遊戲機台會插電營業，伊並不清楚等語。被
    告吳政翰、李若芹則辯稱：並未提供兌換現金，現場之電子
    遊戲機台僅供單純娛樂之用等語。經查：
（一）被告林泰山係址設高雄市○○區○○路651 號2 樓「戰將
      親子益智城」之實際負責人，該店並未依電子遊戲場業管
      理條例規定辦理營利事業登記證乙情，為被告林泰山自承
      在卷（見本院卷第26頁、偵卷二第70頁）。而被告吳政翰
      、李若芹均係該店之受僱員工乙情，亦據被告吳政翰、李
      若芹於警偵審中供述明確，核與證人王宸民於本院審理中
      之證述相符（見院卷二第39頁）。嗣於99年2 月11日凌晨
      1 時15分許，員警持搜索票於該店查獲如附表編號1 至13
      所示之各類電子遊戲機具，且查扣之電子遊戲機具均有插
      電營業，員警並查獲賭客蘇仁權及2 位現場工作人員即被
      告吳政翰、李若芹，且於蘇仁權身上查扣仟元紙鈔1 紙及
      載有「337 枚」字樣之寄幣單1 紙等情，亦據被告吳政翰
      供承在卷（見警卷第7 至9 頁），並有高雄市警局左營分
      局營業處所臨檢紀錄表、搜索扣押筆錄、扣押物品目錄表
      、扣押電玩機具目錄表、寄幣單、戰將親子益智城平面圖
      、位置圖及現場照片附卷可按，是上情堪以認定。
（二）被告林泰山、吳政翰、李若芹雖以上詞置辯。然查，證人
      王宸民於偵查中具結證稱：伊於99年2 月10日晚上曾至該
      店打電玩，押中大獎，先後以代幣向被告林泰山及被告吳
      政翰兌換6,000 元及3,000 元之現金，伊不知道該店真正
      負責人是誰，但被告林泰山都固定值中班，被告吳政翰都
      固定值半夜等語（見偵卷二第76頁）。繼之於本院審理時
      亦證稱：伊去該店玩過4 、5 次，被告林泰山等3 人伊都
      有見過，他們3 人都是該店人員，被告林泰山及吳政翰曾
      讓伊用代幣兌換過現金，被告林泰山並要求伊加入會員等
      語（見院卷二第39、40頁），其證詞前後一致，並無矛盾
      ，且證人王宸民確實為該店編號8 之會員乙情，亦有該店
      會員名冊扣案可稽，並核與證人蘇仁權於偵訊中之結證：
      我曾與李若芹換的（警察局有讓我指認），吳政翰跟我說
      錢放在冰箱，我說我有事要走了，我就拿代幣去櫃檯找李
      若芹，他就知道要換了，在櫃檯按了噹噹聲，裡面組長吳
      政翰就過來跟我說錢放何處，今天是放在冰箱，拿完下去
      就被警察抓了等語（見偵卷一第12頁）相符，並有職務報
      告1 紙（見警卷第1 頁）及扣案之仟元紙鈔1 張、寄幣單
      1 紙可佐，參以被告林泰山等3 人均未表示與證人王宸民
      、蘇仁權有何怨隙，堪認證人之上開證詞足可採信，是被
      告林泰山等3 人辯稱該店並未經營賭博電玩及提供現金兌
      換，僅係單純娛樂等語，顯係卸責之詞，要無可採。
（三）再查，被告林泰山雖辯稱其自98年12月初就停止該店營業
      等語，然查，員警據報於98年12月8 日下午5 時許，曾持
      錄影機至該店拍攝蒐證，攝得該店大門開放，燈火通明，
      機台螢幕明亮，且一男子持鑰匙開啟該店櫃檯之抽屜後，
      拿取現金予賭客等情，有高雄市政府警察局指揮中心受理
      110 報案紀錄單、探訪報告、現場照片及錄影機畫面翻拍
      照片（見聲搜卷第3 頁至18頁）附卷可稽，而上開持鑰匙
      開啟櫃檯抽屜之男子業經被告林泰山確認係其本人無訛（
      見院卷二第60頁），是其辯稱在98年12月初已停止營業等
      語，顯不足採。又其辯稱：被告吳政翰及李若芹並非伊僱
      請之員工等語，惟查，其於本院準備程序中，對於僱用被
      告吳政翰及李若芹為該店員工乙情並不爭執，復於本院第
      1 次審理時自承：我是先僱用吳政翰，之後又找到李若芹
      到戰將負責櫃檯，渠2 人薪水都是我給付等語（見院卷二
      第27頁），核與被告吳政翰於審理時供稱：我是被林泰山
      請的，李若芹是我找來的，之前她的薪水是林泰山給的等
      語（見院卷二第27頁）相符，並有如附表編號22扣案之打
      卡單2 張可資佐證，足認被告林泰山嗣後改口辯稱並未僱
      用被告吳政翰及李若芹等語，純為卸責之詞，不足採信。
（四）又被告吳政翰、李若芹雖以：證人蘇仁權可能指認錯誤等
      語置辯，聲請傳喚證人蘇仁權到庭作證。證人經本院2 次
      合法傳訊雖未到庭作證，然查，員警於99年2 月11日凌晨
      在該店查獲蘇仁權時，被告吳政翰為現場當班主任，被告
      李若芹為現場櫃檯小姐，並未查獲其他工作人員乙情，據
      被告吳政翰、李若芹自承在卷，並有高雄市政府警察局左
      營分局營業場所臨檢紀錄表1 紙（見警卷第67頁）在卷可
      稽，而被告吳政翰亦供稱：遊戲場每班只有伊與另1 名員
      工共2 人，而在證人蘇仁權身上查獲之寄幣單1 紙係被告
      李若芹填寫（見院卷二第60、61頁），佐以本件指認方式
      係由員警帶領證人蘇仁權至現場指認，並非僅以照片供指
      認乙情，從警詢筆錄中亦可觀之甚詳（見警卷第27頁），
      是本件並無其他員工供證人指認錯誤之可能性存在，應無
      拘提其到庭確認之必要，附此敘明。綜上所述，被告林泰
      山等3 人前揭犯行，均堪認定，本件犯罪事證已臻明確，
      應依法論科。
二、論罪科刑：
（一）按電子遊戲場業管理條例第10條第1 項前段規定：「經營
      電子遊戲場業，應依公司法或商業登記法辦理公司或商業
      登記」；第15條規定：「未依本條例規定辦理營利事業登
      記者，不得經營電子遊戲場業」，凡商業或個人，倘以營
      利意思，未依該條例相關規定辦理營利事業登記，擅自架
      設（設置）電子遊戲機，供不特定之人遊藝者，即該當同
      條例第22條之犯罪構成要件；又所謂電子遊戲場「業」，
      指「業務」而言。刑法上所謂業務，係以事實上執行業務
      者為標準，指以反覆同種類之行為為目的之社會的活動而
      言；執行此項業務，縱令欠缺形式上之條件，仍無礙於業
      務之性質。因此不論該事業是否「專營」電子遊戲場業，
      亦不問經營是否需達「一定之規模」，即使於原本所營事
      業外，兼營電子遊戲場業，或所經營之電子遊戲場不具相
      當之規模，亦無礙於電子遊戲場業管理條例相關規定之適
      用（最高法院90年台非字第276 號判例參照）。又刑事法
      若干犯罪行為態樣，本質上原具有反覆、延續實行之特徵
      ，立法時既予特別歸類，定為犯罪構成要件之行為要素，
      則行為人基於概括之犯意，在密切接近之一定時、地持續
      實行之複次行為，倘依社會通念，於客觀上認為符合一個
      反覆、延續性之行為觀念者，於刑法評價上，即應僅成立
      一罪。學理上所稱「集合犯」之職業性、營業性或收集性
      等具有重複特質之犯罪均屬之（最高法院95年度台上字第
      1079號判決參照）。
（二）核被告林泰山、吳政翰、李若芹所為，均係犯違反電子遊
      戲場業管理條例第15條之罪，應依同條例第22條規定處罰
      ，並均犯刑法第266 條第1 項公然賭博罪。被告林泰山等
      3 人本於經營電子遊戲業之犯意，於時間、空間密切關聯
      之情形下，以複次行為持續提供電子遊戲機台反覆供不特
      定之人打玩以為營業，並均為前開電子遊戲場業管理條例
      法條所定犯罪構成要件之行為要素，均成立集合犯，應論
      以1 違反電子遊戲場業管理條例罪。渠等在屬於公眾得出
      入場所之該店內以電子遊戲機供賭客押注，依其規則並與
      賭客就該取決於射倖性事實定輸贏之結果，同時構成刑法
      第266 條第1 項公然賭博罪。被告林泰山等3 人就前揭犯
      行均有犯意聯絡及行為分擔，均為共同正犯。渠等係以一
      行為而觸犯數罪名，侵害數法益，應依刑法第55條想像競
      合之例，均從一重之違反電子遊戲場業管理條例罪處斷。
（三）爰審酌被告林泰山不以合法方式營業取財，違法經營遊戲
      場業，並擺放電玩機台之方式，從事賭博行為，破壞社會
      善良風氣，助長他人以僥倖心態獲取財物之風氣，且查扣
      賭博性電子遊戲機具數量達78台，已達一定規模，且為主
      導該店經營之地位，惡性較為重大，被告吳政翰、李若芹
      係為謀生計而受僱於該店，依指示參與上開犯行，犯罪情
      節較輕微，而渠等均否認犯行，顯無悔意等一切情狀，分
      別量處如主文所示之刑，並均諭知易科罰金之標準。
（四）扣案如附表編號1 至13所示電子遊戲機、附表編號20所示
      之代幣、附表編號21所示之現金，各係當場賭博之器具、
      賭檯之財物，均依刑法第266 條第2 項規定，不問屬於犯
      人與否，均沒收之。又附表編號14至19、編號24所示之物
      ，除據被告林泰山供稱均為其所有，依前所述並為供被告
      林泰山等3 人違法經營賭博電子遊戲場業以為犯罪使用之
      物，均應依刑法第38條第1 項第2 款規定宣告沒收。至附
      表編號22、23所示之物，為非供本件賭博所用或所得之物
      ，故不另為沒收之諭知，併此敘明。
三、不另為無罪諭知部分：
    公訴意旨另以：被告林泰山等3 人上揭犯行另涉犯刑法第26
    8 條前段圖利供給賭博場所罪及同條後段圖利聚眾賭博罪嫌
    等語。然查：刑法第268 條之罪須以行為人有營利之意圖，
    進而提供賭博場所，聚眾賭博，且其營利之來源必須附麗於
    提供賭博場所之行為，如抽頭、收取租金或變相收取清潔費
    、茶水費等，方能以該罪論擬，倘獲利之來源係取決於賭博
    本身之輸贏，即仰賴賭博之射倖性，自與該條之構成要件有
    間，應僅成立賭博罪。本件賭客與店家間財物之得喪，係由
    機具內之IC板程式偶然之決定，店家並無藉兌換比率或其他
    名目收取任何比率差額或費用，是被告林泰山等3 人既未從
    供給賭博場所或聚眾賭博中抽取金錢以圖利，自難認有刑法
    第268 條所定意圖營利之要件。綜上所述，檢察官所提出之
    證據無從證明被告林泰山等3 人另有圖利供給賭博場所罪及
    聚眾賭博之犯罪事實，本院復查無其他積極證據，足認渠等
    有檢察官所指此部分之犯行，故此部分不能證明被告犯罪，
    原應為無罪之諭知，惟公訴意旨認被告林泰山等3 人此部分
    與前開共同賭博有罪部分，有想像競合犯之裁判上一罪關係
    ，爰不另為無罪之諭知，附此敘明。
據上論斷，依刑事訴訟法第299 條第1 項前段，電子遊戲場業管
理條例第15條、第22條，刑法第11條前段、第28條、第266 條第
1 項、第2 項、第55條、第41條第1 項前段、第38條第1 項第2
款，刑法施行法第1 條之1 ，判決如主文。
本案經檢察官吳書怡到庭執行職務。
中    華    民    國    99    年    11    月    18    日
                          刑事第九庭  法  官 王麗芳
以上正本證明與原本無異。
如不服本判決應於收受送達後10日內向本院提出上訴書狀，並應
敘述具體理由；如未敘述上訴理由者，應於上訴期間屆滿後20日
內向本院補提理由書（均須按他造當事人之人數附繕本）「切勿
逕送上級法院」。
中    華    民    國    99    年    11    月    18    日
                                      書記官 楊馥如
附表：
 ┌──┬───────────────────┬──────┐
 │編號│扣押物品名稱                          │數    量    │
 ├──┼───────────────────┼──────┤
 │ 1  │電玩機台IC板（滿貫大亨）              │7塊         │
 ├──┼───────────────────┼──────┤
 │ 2  │電玩機台IC板（龍飛鳳舞）              │2塊         │
 ├──┼───────────────────┼──────┤
 │ 3  │電玩機台IC板（黃金夜總會）            │1塊         │
 ├──┼───────────────────┼──────┤
 │ 4  │電玩機台IC板（神仙老大）              │2塊         │
 ├──┼───────────────────┼──────┤
 │ 5  │電玩機台IC板（超悟空）                │15塊        │
 ├──┼───────────────────┼──────┤
 │ 6  │電玩機台IC板（SLOT）                  │14塊        │
 ├──┼───────────────────┼──────┤
 │ 7  │電玩機台IC板（鬼武者）                │2塊         │
 ├──┼───────────────────┼──────┤
 │ 8  │電玩機台IC板（硬派一心）              │1塊         │
 ├──┼───────────────────┼──────┤
 │ 9  │電玩機台IC板（BEASTSAPP）             │1塊         │
 ├──┼───────────────────┼──────┤
 │ 10 │電玩機台IC板（賓果行星1 台8 人座）    │8塊         │
 ├──┼───────────────────┼──────┤
 │ 11 │電玩機台IC板（ALICE）                 │6塊         │
 ├──┼───────────────────┼──────┤
 │ 12 │電玩機台IC板（7PK）                   │16塊        │
 ├──┼───────────────────┼──────┤
 │ 13 │電玩機台IC板（5PK）                   │3塊         │
 ├──┼───────────────────┼──────┤
 │ 14 │再玩卡100分                           │100張       │
 ├──┼───────────────────┼──────┤
 │ 15 │再玩卡300分                           │51張        │
 ├──┼───────────────────┼──────┤
 │ 16 │再玩卡500分                           │50張        │
 ├──┼───────────────────┼──────┤
 │ 17 │再玩卡1000分                          │36張        │
 ├──┼───────────────────┼──────┤
 │ 18 │寄幣單                                │46張        │
 ├──┼───────────────────┼──────┤
 │ 19 │盤數代幣磅秤                          │1台         │
 ├──┼───────────────────┼──────┤
 │ 20 │代幣                                  │2,000枚     │
 ├──┼───────────────────┼──────┤
 │ 21 │賭資現金                              │6萬9,700元  │
 ├──┼───────────────────┼──────┤
 │ 22 │吳政翰、李若芹打卡片                  │2張         │
 ├──┼───────────────────┼──────┤
 │ 23 │會員名冊                              │2本         │
 ├──┼───────────────────┼──────┤
 │ 24 │響鈴                                  │1個         │
 └──┴───────────────────┴──────┘
附錄本案論罪科刑法條全文：
電子遊戲場業管理條例第15條
未依本條例規定領有電子遊戲場業營業級別證者，不得經營電子
遊戲場業。
電子遊戲場業管理條例第22條
違反第15條規定者，處行為人1 年以下有期徒刑、拘役或科或併
科新台幣50萬元以上250 萬元以下罰金。
中華民國刑法第266條
（普通賭博罪與沒收物）
在公共場所或公眾得出入之場所賭博財物者，處 1 千元以下罰
金。但以供人暫時娛樂之物為賭者，不在此限。
當場賭博之器具與在賭檯或兌換籌碼處之財物，不問屬於犯人與
否，沒收之。

司法院資訊處製作；財團法人民間司法改革基金會備份。
